最高法院刑事判決　　　　　　一○○年度台上字第三六六八號
上　訴　人　王宏仕
選任辯護人　徐建弘律師
上列上訴人因貪污案件，不服台灣高等法院中華民國一００年四
月十三日第二審更審判決（一００年度上更(一)字第三七號，起訴
案號：台灣桃園地方法院檢察署九十六年度偵字第一二七二八、
一三三五三、一四三０三、二二六九八號），提起上訴，本院判
決如下：
    主  文
原判決關於王宏仕部分撤銷，發回台灣高等法院。
    理  由
本件原判決撤銷第一審諭知上訴人王宏仕無罪之判決，改判論處
上訴人有調查職務之公務員，對於違背職務之行為，共同收受賄
賂罪刑（處有期徒刑五年二月，禠奪公權四年，併為從刑之諭知
），固非無見。
惟查：(一)犯貪污治罪條例第四條至第六條之罪，縱宣告逾有期徒
刑一年六月之刑者，如已依該條例第十二條減輕其刑，仍應依中
華民國九十六年罪犯減刑條例第二條第一項第三款、第三條第一
項第一款但書之規定減輕其刑二分之一。本件原判決認上訴人犯
貪污治罪條例第四條第一項第五款之公務員對於違背職務之行為
，收受賄賂罪，犯罪在九十六年四月二十四日以前，且以所得財
物新台幣（下同）一萬五千元，在五萬元以下，情節尚屬輕微，
依同條例第十二條第一項規定減輕其刑（見原判決第十頁倒數第
八行至五行），果爾，自應依上開罪犯減刑條例之規定減輕其刑
，原判決疏未減輕其刑，自有違誤。(二)判決所由之敘述均應依憑
證據，否則即有判決不備理由之違法。又科刑判決所認定之事實
，與其所採用之證據不相適合，即屬證據上理由矛盾。原判決事
實認定黃義盛違法擺設電子遊戲機，擔心遭管區警察取締，乃要
求任職警察之鄧合淵向管區同事上訴人疏通，鄧合淵於民國九十
六年農曆過年前依約取得上訴人之同意，二人基於共同對於違背
職務行為要求、期約並收受賄賂之犯意，由鄧合淵向黃義盛表明
已與上訴人達成期約，向黃義盛索賄一萬五千元，約定黃義盛可
於農曆年至元宵節期間，在上訴人管轄警勤區之桃園觀光夜市擺
設電子遊戲台而不予舉發。黃義盛即自九十六年二月十八日農曆
年除夕夜起，至同年三月四日元宵節止，在上址擺放電子遊戲台
多台等情（見原判決第二頁第五至十三行）。原判決理由謂鄧合
淵於第一審證稱其於九十六年農曆過年前，至上訴人住處與上訴
人談好一萬五千元賄款之事，過年期間第二次至上訴人住處再談
一次，嗣雖改稱於九十六年二月二十三日（農曆過年期間）第一
次去上訴人住家各云云，雖對九十六年二月二十三日究竟係第一
次或第二次至上訴人住所，供述不一，惟以當日渠等之通訊監察
譯文，既得確定鄧合淵確實有至上訴人住處，上訴人亦承認該日
鄧合淵有至其住處，參以黃義盛係之後於同年月二十八日開始在
桃園觀光夜市擺設電玩，則九十六年二月二十三日究竟鄧合淵是
第一或第二次至上訴人住處，並不影響其證詞之可信性等語（見
原判決第八頁第十八行至末行），似認黃義盛係自九十六年二月
二十八日始擺設電玩，則鄧合淵與上訴人約定向黃義盛受賄時間
，不論係農曆過年前或過年後之九十六年二月二十三日，均無影
響。然此與原判決事實認定上訴人與鄧合淵於九十六年農曆過年
前即約定向黃義盛索賄，而黃義盛自九十六年二月十八日農曆除
夕夜起即開始擺設電玩等情，即有矛盾，且原判決既認定鄧合淵
於九十六年農曆過年前已得上訴人同意收受賄賂，卻對於鄧合淵
證稱係於九十六年農曆過後之九十六年二月二十三日始第一次到
上訴人住處云云，如何不可採，並未於理由內敘明其判斷取捨之
依據，亦有判決理由不備之違誤。以上，或為上訴意旨所指摘，
或為本院得依職權調查之事項，應認原判決關於上訴人部分有撤
銷發回之原因。
據上論結，應依刑事訴訟法第三百九十七條、第四百零一條，判
決如主文。
中    華    民    國  一○○  年    七    月    七    日
                      最高法院刑事第九庭
                          審判長法官  黃  一  鑫  
                                法官  林  勤  純  
                                法官  陳  國  文  
                                法官  宋  明  中  
                                法官  王  居  財  
本件正本證明與原本無異
                                      書  記  官  
中    華    民    國  一○○  年    七    月   十三   日
                                                      Q